【裁判字號】    99,抗,246
【裁判日期】    990909
【裁判案由】    聲請撤銷緩刑
【裁判全文】
臺灣高等法院臺南分院刑事裁定           99年度抗字第246號
抗  告  人 甲○○
上列抗告人因聲請撤銷緩刑案件，不服臺灣嘉義地方法院中華民
國99年8月10日裁定（99年度撤緩字第51號），提起抗告，本院
裁定如下：
    主  文
抗告駁回。
    理  由
一、抗告意旨略以：(一)伊前施用第二、三級毒品，經送勒戒二個
    月；販賣第二級毒品部分，業經臺灣嘉義地方法院98年訴字
    第984號判處有期徒刑2年，緩刑4年，伊獲判緩刑後，積極
    融入社會，找尋工作機會，但因經濟景氣不佳，無法覓得工
    作，於民國99年3月26日毒癮發作、痛苦難耐，無法向觀護
    人及醫院諮詢解決，乃向綽號豬肉之成年男子購買愷他命，
    返家途中尚未施用即遭警查獲。伊為施用意圖而持有毒品，
    感到相當後悔，亦配合供出實情，經臺灣嘉義地方法院認伊
    坦承犯行，態度可佳而以99年度嘉簡字第894號判處有期徒
    刑4月，得易科罰金，顯見伊並非不知悔改或具有反社會人
    格，況伊自上開緩刑之後，未再有販毒之念頭，純係毒癮發
    作而單純持有毒品，尚未及施用即遭查獲，原審未審酌前後
    二案之差異，而認伊無悔悟之心，實欠公允。(二)又伊為家中
    獨子，母親長腦瘤，平時均賴伊送往就醫，兩人感情深厚，
    伊此次向他人購買愷他命，係為解決毒癮發作身體不適，而
    能克盡照顧母親之孝道，原裁定未及審酌於此，遽為撤銷緩
    刑之宣告，實有未當，爰提起本件抗告，請求撤銷原裁定云
    云。
二、按受緩刑之宣告而有於緩刑前因故意犯他罪，而在緩刑期內
    受得易科罰金之有期徒刑、拘役或罰金之宣告確定之情形，
    足認原宣告之緩刑難收其預期效果，而有執行刑罰之必要者
    ，得撤銷其宣告，刑法第75條之1第1項第1款定有明文。本
    法採裁量撤銷主義，賦予法院撤銷與否之權限，特於第一項
    規定實質要件為「足認原宣告之緩刑難收其預期效果，而有
    執行刑罰之必要」，供作審認之標準。亦即於上揭「得」撤
    銷緩刑之情形，法官應依職權本於合目的性之裁量，妥適審
    酌被告所犯前後數罪間，關於法益侵害之性質、再犯之原因
    、違反法規範之情節是否重大、被告主觀犯意所顯現之惡性
    及其反社會性等情，是否已使前案原為促使惡性輕微之被告
    或偶發犯、初犯改過自新而宣告之緩刑，已難收其預期之效
    果，而確有執行刑罰之必要。
三、經查：抗告人因違反毒品危害防制條例案件，前經臺灣嘉義
    地方法院以98年度訴字第984號判決判處有期徒刑2年，緩刑
    4年，並應於本判決確定之日起2年內向指定之公益團體、地
    方自治團體或社區提供240小時之義務勞務，緩刑期間付保
    護管束，於99年2月4日確定。又於緩刑期內之99年3月26日
    再違反毒品危害防制條例，經臺灣嘉義地方法院以99年度嘉
    簡字第894判決，以其持有第三級毒品純質淨重20公克以上
    ，判處有期徒刑4月，如易科罰金，以新臺幣1,000元折算1
    日，於99年7月8日確定等情，有上開判決正本2份及臺灣高
    等法院被告前案紀錄表一份在卷可考，足認受刑人於緩刑期
    間因故意犯他罪，而在緩刑期內受月以下之拘役宣告確定。
    抗告人雖以上情提起抗告，請求再給予一次機會云云。惟查
    ，抗告人於緩刑期內再受刑之宣告之持有第三級毒品罪，與
    前案犯罪類型、罪質相同，且前者係以高達新臺幣7萬元代
    價販入第二級毒品搖頭丸至少達173顆，後者係購入數量達
    純質淨重31.0207公克之愷他命而持有，其於99年2月4日受
    緩刑宣告判決確定後，甫經月餘，即於同年3月26日購入毒
    品，猶為相同持有毒品犯行不輟，足見抗告人其法治觀念薄
    弱，且自身反省自制能力不足，其主觀上顯現相當惡性及反
    社會性，足認原宣告之緩刑難收其預期效果，而有執行刑罰
    之必要。原裁定法院認為確有執行刑罰之必要，而認本件與
    刑法第75條之1第1項第1款之規定相符，應撤銷受刑人緩刑
    之宣告，經核無不合。
四、抗告人另以其前後二次持有毒品之意圖不同，而認不符合撤
    銷緩刑之要件云云，然查，法院審查撤銷緩刑之宣告與否，
    端在行為人主觀犯意所顯現之惡性及其反社會性等情，可見
    原緩刑宣告，已難收其預期之效果，而確有執行刑罰之必要
    ，此與行為人前後二案之犯罪意圖無涉，本件抗告人所購入
    之愷他命高達31.0207公克之愷他命而持有，數量非少，若
    非持以販賣，即有長期施用之打算，堪認其惡性非輕，極具
    反社會性格，原緩刑宣告，已難收其預期之效果，而確有執
    行刑罰之必要。
五、抗告人復以伊向他人購買愷他命，係為解決毒癮發作身體不
    適，而能克盡照顧母親之孝道云云。然國家法律嚴懲持有施
    用毒品，乃眾所皆知，抗告人若為照顧母親，自當循正常管
    道戒除毒癮，以盡孝道，其執以此將違法行為合理化，可見
    其並無改過遷善之意，先前之緩刑宣告已失其意義，是抗告
    人此部分抗告理由，應屬無稽。
六、至抗告人雖援引台灣高等法院95年度抗字第1085號、96年度
    抗字第1213號裁定意旨，認原審不應撤銷緩刑宣告云云。惟
    上開台灣高等法院95年度抗字第1085號之裁定係以後案行為
    人持有MDMA3顆及侵占車牌；另96年度抗字第1213號裁定係
    以行為人雖持有MDMA，但於未施用前即前往警局自首，有該
    等裁定書在卷可稽，而該等行為人經法院分別判處拘役20日
    、30日，情節輕微，此與本件抗告人前案販賣毒品，經宣告
    緩刑確定後，甫經月餘，又持有大量毒品之犯罪情節有別，
    抗告人執該等裁定為內容為抗告理由，亦屬無據。
七、綜上所述，原審法院依檢察官之聲請而撤銷抗告人緩刑之宣
    告，於法自屬有據，本院經核其認事用法，於法尚無不合。
    抗告人以上開各情為由，指摘原裁定不當，為無理由，應予
    駁回。
八、據上論斷，應依刑事訴訟法第412條，裁定如主文。
中    華    民    國    99    年    9     月    9     日
                  刑事第五庭    審判長法  官  楊明章
                                      法  官  蔡美美
                                      法  官  黃國永
以上正本證明與原本無異。
不得再抗告。
                                      書記官  陳淑貞
中    華    民    國    99    年    9     月    9     日

司法院資訊處製作；財團法人民間司法改革基金會備份。
